臺灣花蓮地方法院民事裁定
110年度監宣字第97號
聲  請  人  甲○○  


相  對  人  乙○○  



關  係  人  丙○○  

上列當事人間聲請監護宣告事件，本院裁定如下：
    主  文
宣告乙○○（男，民國○○○年○○月○○日生，身分證統一編號：Z0000
00000號）為受監護宣告之人。
選定聲請人為相對人之監護人。
指定關係人丙○○為會同開具財產清冊之人。
程序費用由相對人負擔。
    理  由
一、聲請意旨略以：聲請人為相對人之配偶，相對人因失智、精
    神障礙等病症，致不能為意思表示或受意思表示，亦不能辨
    識其意思表示之效果，已達受監護宣告之程度，爰依民法第
    14條及家事事件法第164 條等規定，聲請准予對相對人為監
    護宣告，並選定聲請人為其監護人，及指定關係人即相對人
    之妹丙○○為會同開具財產清冊之人等語。
二、對於因精神障礙或其他心智缺陷，致不能為意思表示或受意
    思表示，或不能辨識其意思表示之效果者，法院得因本人、
    配偶、四親等內之親屬、最近一年有同居事實之其他親屬、
    檢察官、主管機關、社會福利機構、輔助人、意定監護受任
    人或其他利害關係人之聲請，為監護之宣告，民法第14條第
    1 項定有明文。
三、經查，聲請人上開主張，業據其提出親屬系統表、同意書、
    戶籍謄本、戶口名簿、臺北榮民總醫院鳳林分院診斷證明書
    為證。而本院於民國110年8月16日在鑑定人陳又新醫師前訊
    問相對人，相對人乘坐輪椅，行動不便需他人協助，眼睛張
    開但無法對焦，對拍打叫喚無反應，無法回應指令。無法言
    語，不知自己年籍資料及所在何處，亦無法指認在場親人。
    又經鑑定人鑑定後認：相對人終日臥床，四肢攣縮不良於行
    ，生活需他人協助，無語言反應，無法進行簡單算數，也不
    知如何開立帳戶或存摺、提款卡如何使用，醫療費用與生活
    費用均由家人負責。相對人平常無人際互動及語言反應，對
    自身周遭事物無法做出明確有效的理解、判斷。相對人眼睛
    張開，叫喚名字會頻頻眨眼，但無法確認是否聽懂。受測期
    間相對人不在意外在情境，對於聲音無反應，眼神不會隨聲
    音移動，對疼痛測試亦無反應。整體而言，相對人無法對外
    在環境理解或判斷，也幾乎完全無法在瞭解意思下從事經濟
    性活動與社會性活動，也無法表達自身意思和理解意思表示
    後續的結果。因認相對人完全不能為意思表示或受意思表示
    ，或辨識其意思表示效果，回復可能性低等語，此有臺北榮
    民總醫院鳳林分院精神鑑定報告書在卷足按（見本院卷第93
    頁至第96頁）。是本院依上開事證及鑑定人意見，認相對人
    因罹患失智症，已達不能為意思表示或受意思表示，及不能
    辨識其意思表示效果之程度，故聲請人聲請本件監護宣告為
    有理由，應予准許，爰依法宣告相對人為受監護宣告之人。
四、又本院依職權函請維安社會工作師事務所進行訪視，據函覆
    略以：聲請人有意願擔任監護人，訪視過程表達能力與行動
    能力良好，外觀無明顯疾病特徵，雖有慢性疾病史，但目前
    健康控制狀況良好。聲請人有穩定收入，身心狀況於訪視期
    間無異狀。聲請人有實際照顧相對人之事實，並負擔相對人
    相關照顧費用，且能掌握及具體描述相對人的照顧安排與醫
    療情形，計畫維持現行聘請外籍看護工24小時照顧之模式。
    相對人於訪視時照顧環境整潔，身上無異味，受照顧情形與
    環境均良好，且有外籍看護工全日照顧，環境衛生與身體照
    顧皆屬良好。建議由聲請人擔任相對人之監護人等語（見本
    院卷第35頁至第42頁）。本院審酌上開訪視報告內容，及聲
    請人為相對人之配偶，情屬至親，而相對人之最近親屬及其
    子女均出具同意書同意由聲請人擔任監護人，及由關係人丙
    ○○擔任會同人，足見其家族對於相對人之日後照顧已有初步
    共識，且相對人目前照顧狀況尚佳，若能以此合作共識作為
    延續相對人未來照顧狀況之基礎，亦屬對相對人有利。故本
    院認由聲請人與丙○○分別擔任相對人之監護人及會同開具財
    產清冊之人，符合受監護宣告人之最佳利益，核無不當，爰
    選定聲請人擔任受監護宣告人之監護人，並指定田晏擔任會
    同開具財產清冊之人。
五、依家事事件法第164條第2項，裁定如主文。
中　　華　　民　　國　　110 　年　　10　　月　　26　　日
　　              家事法庭    法  官    何効鋼  
以上正本係照原本作成。
如對本裁定抗告，須於裁定送達後10日之不變期間內，向本院提
出抗告狀，並繳納抗告費新臺幣1,000元。
中　　華　　民　　國　　110 　年　　10　　月　　29　　日
                              書記官    許家昌